臺灣桃園地方法院刑事交通事件裁定　　　　　　　　九十一年度交聲字第三五九號
　　異　議　人
　　即受處分人　甲○○
右列異議人因違反道路交通管理處罰條例案件，對於交通部公路局新竹區監理所桃園
監理站於民國九十一年七月十一日所為桃監裁三字第裁五二─Ｚ000000000
號裁決聲明異議，本院裁定如左：
    主  文
原處分撤銷。
甲○○不罰。
    理  由
一、本件原處分機關之裁決意旨略以：聲明異議人甲○○君駕駛ＡＦ－五００號營業
    大客車於九十一年五月二十二日十三時五十二分行經中山高北四七．六公里處遭
    國道高速警察局第一警察隊舉發『該車未保持行車安全間隔，擦撞ＬＰ－九四八
    九號車而肇事無人傷亡。』，並填製公警局交字第Ｚ00000000號違規通
    知單移送該站處理，依據高速公路交通管制規則第六條，汽車行駛高速公路，前
    後兩車之行車安全距離，在正常天候狀況下依左表規定......。違反上開規定，
    爰依道路交通管理處罰條例第三十三條規定，處罰汽車駕駛人新台幣三千元至六
    仟元罰鍰。異議人申訴後，經舉發單位（國道高速警察局第一警察隊）查復：有
    關ＡＦ－五００號車於九十一年五月二十二日十三時五十二分因在國道一號公路
    北向四七．六公里處發生交通事故遭本隊舉發違規乙案，查本件交通事故依雙方
    筆錄及現場跡證被初步研判為AF-500號車因為保持安全距離而追撞前車肇事。本
    站遂採以舉發單單位所訴，依前開違規事實，違反前項所揭規定，爰依違反道路
    交通管理事件統一裁罰標準及處細則第四十一條第四項規定填摯本站桃監裁三字
    52-Z00000000號裁決書處罰聲明人新台幣三千元整，並計違規點數一點等語。
二、異議人聲明異議之意旨則略以：當天之事實係伊於九十一年五月二十二日十三時
    五十二分在國道高速公路北上四七至四七‧六公里外側內線，看見一台大貨車被
    ＬＰ－九四八九號小貨車擋在後面（小貨車開很慢），大貨車違規變換至內側外
    線車道，大貨車於該車道超越小貨車，馬上又變換回外側內線車道，故意用右後
    車身去擦撞ＬＰ－九四八九小貨車左前車頭，小貨車於是閃避大貨車，車子向右
    變換至最外側車道閃開大貨車，馬上再切回原車道，此時大貨車離小貨車約三十
    至六十公尺，此時伊車速九十公里，因見小貨車已切回原行駛車道，就沒有減速
    與閃避小貨車，直行至四七‧六公里，小貨車不知什麼原因變換車道，擦撞大客
    車左後輪以後的車身，又因小貨車超載、急踩剎車與操作不當，造成小貨車翻車
    ，在發生擦撞後，因伊車上約有四十位乘客，在安全的考量下未急踩剎車，於離
    路標四七‧五公里前十至二十公尺處將車完全停止，並馬上打電話報警。內政部
    警政署國道高速警察局第一警察隊對伊申訴之回函稱伊大車客追撞前車而肇事，
    但ＡＦ－五００號營業大客車之車頭完好，僅是左後輪以後之車身遭擦撞受損。
    且車禍發生後大客車係停止在四七‧五Ｋ路標前十至二十公尺，與小貨車翻倒地
    點四七‧五公里處僅距離約一百公尺，依大客車車重15噸，時速90公里換算後每
    秒行進25公尺，一百公尺僅足夠將車停止不可能切換至內側再切回外側車道，且
    把車子完全停止，又在外側車道有ＬＰ－九四八九號小貨車的剎車痕，且其車子
    翻倒於內線與外線的車道線上，地上的磨擦痕也是直線，在伊駕駛之大客車之方
    向燈殼掉落在內線車道地上，乃因燈殼並非如落土一樣，著地後就固定在原地不
    會到處飛跳，警員於內線車道地上看的燈殼已非第一次著地點，尚不可因此而斷
    定大客車有切換至內線車道等語。
二、訊據異議人固坦承於右揭時地駕駛上開ＡＦ－五００號營業大客車與ＬＰ－九四
    八九號小貨車發生擦撞乙情，惟堅決否認有前揭違規行為，辯稱：伊大客車一直
    直行在外側車道，並沒有變換車道，是ＬＰ－九四八九號小貨車變換車道擦撞到
    伊車子，後該駕駛欲將其車子轉回其中外車道，因其車子超載操控不當才翻車，
    並非係伊未保持安全車距而追撞前車等語。經查：異議人於右揭時地駕駛上開大
    客車與ＬＰ－九四八九號小貨車發生擦撞一節，業據異議人於本院審理時供承明
    確，核與警員李正良於本院審理時證述之情節相符，並有道路交通事故調查報告
    表乙紙及現場照片九張在卷可稽，堪認為真實。又依道路交通事故調查報告表所
    繪現場圖所示：異議人所駕大客車所停之位置與ＬＰ－九四八九號小貨車翻車後
    所停位置相距六四‧四公尺，ＬＰ－九四八九號小貨車之刮地痕為十一‧八公尺
    大客車停於外側車道內，且較靠近外側車道邊線，車頭稍微偏向中外車道，小貨
    車之方向是由外側車道斜向內側車道，右後車身壓在外側車道之邊線，再觀之前
    揭現場照片，異議人所駕駛之前開ＡＦ－五００號營業大客車係在（含）左後輪
    以後之左車身有擦撞之痕跡，ＬＰ－九四八九號小貨車翻車在外側車道與中外車
    道（車身均在外側車道，僅車頭部分在中外車道），地上有明顯之刮地痕，參以
    ＬＰ－九四八九號小貨車之駕駛人劉光元於警訊中供稱其當時行駛於中外車道，
    異議人稱其行駛於外側車道等情判斷，異議人之駕車應係直行於外側車道，否則
    其不可能於七十五公尺左右之短距離即將大客車停止於外側車道內，本件車禍應
    是ＬＰ－九四八九號小貨車駕駛自中外車道欲變換車道至外側車道，因未注意安
    全距離而擦撞異議人所駕駛之前開大客車左後車身，後欲左轉回其中外車道，因
    其車子超載致操控不當而翻車，則異議人對上開車禍應無任何違反道路交通管理
    處罰條例之肇事責任，至為灼然。再者，本件車禍事件經異議人向台灣省桃園縣
    區車輛行車事故鑑定委員會申請鑑定，該會之鑑定結果亦同本院上開認定之結果
    ，此有該會九十一年八月十六日九十一府車鑑桃字第九一０八００號函及其鑑定
    意見書影本各乙份在卷可稽。綜上所述，本件原處分機關以異議人於右揭時地有
    違反道路交通管理處罰條例第三十三條規定，行駛於高速公路不依規定保持行車
    安全距離，擦撞ＬＰ－九四八九號車而肇事，無人傷亡之行為，而裁決如前開所
    述之處罰，揆諸上述，顯有誤會，本件異議人之聲明異議為有理由，應依道路交
    通案件處理辦法第二十條之規定，撤銷原處分，並自為不罰之裁定。據上論斷，
    應依道路交通案件處理辦法第二十條，裁定如主文。
中      華      民      國    九十一    年      八      月      三十    日
                                  臺灣桃園地方法院交通法庭
                                      法  官   林春鈴
右正本證明與原本無異。
如不服本裁定，應於裁定送達後五日內向本院提出抗告狀。
                                      書記官   江世亨
中      華      民      國    九十一    年      九      月       三     日
